【裁判字號】    98,易,757
【裁判日期】    981130
【裁判案由】    侵占
【裁判全文】
臺灣桃園地方法院刑事判決               98年度易字第757號
公  訴  人  臺灣桃園地方法院檢察署檢察官
被      告  甲○○
上列被告因侵占案件，經檢察官提起公訴（97年度偵字第20413
號），本院判決如下：
    主  文
甲○○意圖為自己不法之所有，而侵占對於業務上所持有之物，
共肆罪，各處如附表主文欄所示之刑，如易科罰金，均以新臺幣
壹仟元折算壹日。應執行有期徒刑玖月，如易科罰金，以新臺幣
壹仟元折算壹日。
    事  實
一、甲○○係齊國公寓大廈管理維護有限公司（下稱齊國公司）
    之僱員，自民國95年7月26日起至96年11月13日止，奉派前
    往桃園縣蘆竹鄉○○路23號「時尚風閣」社區擔任總幹事，
    負責維護社區之安全、代為給付社區電梯之保養費用、代為
    收取社區住戶繳納之管理費、代為保管社區之零用金以備社
    區所需小額花用等業務，為從事業務之人，竟先後均意圖為
    自己不法之所有，分別於如附表所示之日期，均在上址處所
    ，分別侵占其業務上持有保管如附表所示之款項，嗣經齊國
    公司查證始悉上情。
二、案經齊國公司訴請臺灣桃園地方法院檢察署檢察官偵查起訴
    。
    理  由
一、關於如附表編號、、所示之犯罪事實部分：
    就如附表編號、、所示之犯罪事實，業據被告甲○○
    坦承不諱（見本院易字卷第38頁背面-第39頁、第40頁），
    復經告訴代理人乙○○於本院準備程序中陳述無訛（見本院
    易字卷第40頁背面），並有時尚風閣社區管理委員會函文（
    見他字卷第4頁、發查字卷第21頁）、崇友實業股份有限公
    司桃園分公司函文（見他字卷第5頁）在卷為憑，足見被告
    先後確於如附表編號、、所示之時間，均在上址處所
    ，逐次侵占如附表編號、、所示之款項，此部分事證
    已臻明確。
二、關於如附表編號所示之犯罪事實部分：
    訊據被告固坦承代為收取社區住戶劉釗美繳納之管理費新臺
    幣（下同）6750元等情，惟矢口否認有何此部分侵占犯行，
    辯稱：伊係一時疏忽始忘記曾有收取該筆款項，因而漏未將
    之轉交云云。經查：社區每月收支須於當月月底結清，又被
    告須就此做出報表，故被告心裡一定清楚有收該筆管理費等
    情，業經告訴代理人於本院準備程序中陳述詳盡（見本院易
    字卷第40頁背面），且被告業務侵占之款項總額共8萬6750
    元，係包含上開管理費在內之加總金額，復據被告於本院訊
    問時供陳明確（見本院易字卷第26頁背面），並有時尚風閣
    社區管理中心收據（見發查字卷第22頁）附卷可佐。再參以
    被告於本院準備程序中所稱：劉釗美係於96年9月21日繳納
    管理費給伊，伊也確實簽收，但伊忙於籌備中秋節社區活動
    ，故忘了有代收上開管理費，且因伊熱心公益，向來舉辦活
    動皆為赤字，但該次中秋節社區活動後經伊結算尚有餘錢，
    伊內心尚覺得奇怪，怎會多出數千元等語（見本院易字卷第
    39頁背面），顯然被告明知另有款項入帳，且伊除代收社區
    住戶張媽媽1人之管理費外，由於劉釗美於96年7月間透過法
    院拍賣標得本社區之房屋，於96年9月間打算出售，擔心3個
    月之管理費沒有繳交，致買主有意見，故由伊代收劉釗美所
    繳交3個月之管理費等情，亦據被告供承在卷（見本院易字
    卷第57頁背面），益見被告有難以忘記曾代收劉釗美上開管
    理費之情形，惟其於96年9月底未予結清繳回齊國公司，甚
    至於離職時亦未繳回，其有利用職務之便，將之侵吞之意圖
    及行為，彰彰明甚，辯稱忘記曾代收上開管理費，致未繳回
    齊國公司云云，要屬事後臨訟畏罪圖卸之詞，自不可採。綜
    合上述證據及論述，足認被告有於如附表編號所示之時間
    ，仍在上址處所，侵占如附表編號所示之款項，此部分事
    證亦臻明確。
三、核被告所為，均係犯刑法第336條第2項之業務侵占罪。檢察
    官起訴書就如附表編號、所示之犯罪事實部分，固認被
    告係侵占電梯保養費用共6萬元，惟上開6萬元係被告分別於
    如附表編號、所示之時間分次侵占等情，業據被告供明
    在卷（見本院易字卷第38頁背面-第39頁），自應予以分論
    併罰。被告所為如附表所示之先後4次犯行，犯意各別，行
    為互殊，應予分論併罰。爰審酌被告侵占之金額非鉅，造成
    告訴人之損失尚非重大，但迄未達成和解，犯後坦承其中3
    次犯行，尚具悔意，及其犯罪之動機、目的、手段、智識程
    度等一切情狀，各量處如主文所示之刑，並諭知易科罰金之
    折算標準。又就如附表編號所示之犯罪事實部分，被告犯
    罪時間係在96年4月24日之前，合於中華民國九十六年罪犯
    減刑條例規定之減刑條件，應依該條例第2條第1項第3款規
    定，減其宣告刑二分之一，再就減得之刑與其餘宣告刑定應
    執行之刑，並諭知易科罰金之折算標準。
據上論斷，應依刑事訴訟法第299條第1項前段，刑法第336條第2
項、第41條第1項前段、第51條第5款，刑法施行法第1條之1第1
項、第2項前段，中華民國九十六年罪犯減刑條例第2條第1項第3
款、第7條、第9條、第11條，判決如主文。
本案經檢察官蔡奇曉到庭執行職務。
中    華    民    國    98    年    11    月    30    日
                  刑事第一庭  審判長法  官  曾家貽
                                    法  官  鄭吉雄
                                    法  官  俞力華
以上正本證明與原本無異。
如不服本判決應於收受判決後10日內向本院提出上訴書狀，並應
敘述具體理由。其未敘述上訴理由者，應於上訴期間屆滿後20日
內向本院補提理由書( 均須按他造當事人之人數附繕本) 「切勿
逕送上級法院」。
                                    書記官  資念婷
中    華    民    國    98    年    12    月    9     日
附表：本院認定被告之犯行（下列金額幣別：新臺幣）
┌──┬──────────┬────────────────┬────┐
│編號│犯    罪    時    間│犯        罪        過        程│所處之刑│
├──┼──────────┼────────────────┼────┤
│  │96年3月間某日（檢察 │甲○○將其保管應交付予社區電梯維│處有期徒│
│    │官起訴書僅載為96年間│修廠商即崇友實業股份有限公司（檢│刑6月， │
│    │某日）              │察官起訴書誤載為崇有實業股份有限│減為有期│
│    │                    │公司，下稱崇友公司）之96年2月份 │徒刑3月 │
│    │                    │電梯保養費用3萬元侵吞入己。     │        │
├──┼──────────┼────────────────┼────┤
│  │96年8月間某日（檢察 │甲○○將其保管應交付予崇友公司之│處有期徒│
│    │官起訴書僅載為96年間│96年7月份電梯保養費用3萬元侵吞入│刑6月   │
│    │某日）              │己。                            │        │
├──┼──────────┼────────────────┼────┤
│  │96年9月21日         │甲○○將其代收應交付予齊國公司之│處有期徒│
│    │                    │社區住戶劉釗美所繳納管理費6750元│刑6月   │
│    │                    │侵吞入己。                      │        │
├──┼──────────┼────────────────┼────┤
│  │96年11月13日（檢察官│甲○○將其保管應返還予齊國公司之│處有期徒│
│    │起訴書誤載為96年11月│社區零用金2萬元侵吞入己。       │刑6月   │
│    │1日至同年月9日間某日│                                │        │
│    │）                  │                                │        │
└──┴──────────┴────────────────┴────┘
附錄本案論罪科刑法條
中華民國刑法第336條
（公務公益侵占罪、業務侵占罪）
對於公務上或因公益所持有之物，犯前條第1項之罪者，處1年以
上7年以下有期徒刑，得併科5000元以下罰金。
對於業務上所持有之物，犯前條第1項之罪者，處6月以上5年以
下有期徒刑，得併科3000元以下罰金。
前2項之未遂犯罰之。


司法院資訊處製作；財團法人民間司法改革基金會備份。
